臺灣臺北地方法院民事判決　　　　　　　　　　　　九十三年度訴字第一七二０號
　　原　　　告
　　即反訴被告　華健醫藥生股份有限公司
　　法定代理人　丁○○
　　訴訟代理人　戊○○
　　　　　　　　甲○○
　　被　　　告
　　即反訴原告　嵩讚企業股份有限公司
　　法定代理人　乙○○○
　　訴訟代理人　丙○○
右當事人間請求給付貨款事件，本院於中華民國九十三年八月十三日言詞辯論終結，
判決如下：
    主  文
被告應給付原告新台幣伍拾貳萬零陸佰肆拾元及自民國九十三年一月六日起至清償日
止，按週年利率百分之五計算之利息。
訴訟費用由被告負擔。
反訴原告之訴及假執行之聲請均駁回。
反訴訴訟費用由反訴原告負擔。
    事  實
甲、原告即反訴被告方面：
壹、本訴部分：
　一聲明：如主文第一項所示。
　二陳述：
　(一)兩造於民國九十一年十一月十五日簽訂經銷合約書（下稱系爭合約），由被告向
  　原告購買暈得寧貼片（下稱系爭藥品）並為原告經銷，被告依約向原告訂購藥品
    金額計新台幣（下同）六十萬元，詎原告依約交貨後，被告尚積欠貨款五十二萬
    零六百四十元未給付，為此提起本件訴訟。
　(二)對被告抗辯所為陳述：
　　1.系爭合約並未明定原告不得供應出廠日期距交貨期已十個月之藥品，原告所交
  　　付藥品縱已超過有效期限一半，亦非瑕疵，被告應舉證有效期限過半不得販賣
    　之依據及確有被拒收之證明。又被告抗辯原告明知依被告通路商之要求，上架
      藥品距離有效日期之期限須為十七個月，距離製造日期之期限為七個月，原告
      予以否認，且被告與第三人間之契約如何約定，亦非其可拒絕給付兩造間貨款
      之理由。
　　2.又原告已於九十一年十二月十日就系爭藥品向行政院衛生署申報變更有限期限
  　　為三年，自無有效期限過半之問題。被告辯稱屢次向原告要求換貨不成，原告
    　亦否認之，原告交貨後，被告即應於九十一年十一月付款，經原告於九十二年
      十一月二十五日發存證信函催告，被告始表示有因有效期限過半無法銷售之問
      題，所辯顯屬不實。
  　3.被告辯稱已退貨五千五百五十八盒，惟原告迄未收到被告所退回之物品，故其
    　主張應抵扣二十二萬二千三百二十元，當屬無據。
　三證據：提出經銷合約書、請款對帳單、統一發票、藥品變更申報書、存證信函及
  　回執為證。
貳、反訴部分：
　一聲明：如主文第三項所示。
  二陳述：反訴被告已依約交貨，並無債務不履行之情形，反訴原告卻未依約付款，
    嗣反訴被告於九十二年十一月間寄發存證信函催告反訴原告付款，反訴原告仍不
    付款，反訴被告始於九十二年十二月間發函終止系爭合約，故雙方終止系爭契約
    係可歸責於反訴原告之事由所致，反訴原告主張反訴被告應負損害賠償責任，並
    無理由。
乙、被告即反訴原告方面：
壹、本訴部分：
　一聲明：原告之訴駁回。
　二陳述：
　(一)系爭經銷契約業經原告於九十二年十二月九日發函終止，並要求被告將藥品返還
  　或給付等值之價金，被告於同年十二月十一日發函表示同意終止契約，惟以下游
    廠商其分店分佈全省，因此請求原告延至九十三年二月十五日退貨及結清帳款。
    經查，原告應收之貨款為五十二萬零六百四十元，扣除退貨五千五百五十八盒，
    每盒價金四十元，共計二十二萬二千三百二十元，未結貨款應為二十九萬八千三
    百二十元。今原告未經結算，即請求被告給付全部貨款，並無理由。
　(二)原告所提供之系爭藥品製造日期為九十年十二月二十八日，保存期限為二年，即
　  至九十二年十二月二十八日到期，兩造於九十一年十一月十五日簽約，至訂貨、
    交貨已不足一年，原告從事藥品製造銷售，明知通路商要求距離有效日期之期限
    須為十七個月，距離製造日期之期限須為七個月，致被告遭通路商退貨，故原告
    才向衛生署申請變更有效日期為三年，惟已銷售之產品並未回收更改，保存期限
    仍為二年，經被告一再交涉未果，直到九十二年十一月六日才由訴外人即原告公
    司主任甲○○簽署備忘錄，同意以有效期九十四年十一月五日為新訂貨，生產有
    效日期則為九十六年一月五日，但原告未依約提供新有效期間之產品，應依民法
    第二百二十六條、第二百二十七條負債務不履行損害賠償責任。
　(三)系爭合約期間原自九十一年十一月一日起至九十六年十月三十一日止，因原告有
  　前述不完給付之債務不履行，且無故提前終止系爭合約，致被告遭通路屈臣氏以
    商品推廣管理費扣款十七萬三千六百元，統一生活事業股份有限公司（下稱統一
    生活事業公司）以新品推廣金扣款二萬元，原告依民法第二百二十六條、第二百
    二十七條應負損害賠償責任。又系爭合約尚有四年之預期利益，以每盒四十元，
    每年一萬五千盒計算，每年銷售額為六十萬元，按法定最高利率百分之二十之一
    半計算為六萬元，四年共計二十四萬元。以上合計四十三萬三千六百元，被告得
    對原告本件請求貨款主張抵銷。
　三證據：提出原告九十二年十二月九日存證信函、被告九十二年十二月十一日存證
　  信函、收款明細、屈臣氏扣款單、統一生活事業公司扣款單、暈得寧防暈貼片劑
    包裝盒、統一生活事業公司交易協議書、備忘錄為證。
貳、反訴部分：
　一聲明：反訴被告應給付反訴原告一十三萬五千二百八十拾元及自反訴起訴狀繕本
　二陳述：依本訴部分所述，反訴被告應給付債務不履行之損害賠償四十三萬三千六
　　百元，經反訴原告對反訴被告本訴請求貨款主張抵銷後，反訴被告尚應給付反訴
　  原告一十三萬五千二百八十元，爰提起本件反訴。
　三證據：同本訴部分。
    理   由
壹、本訴部分：
一原告起訴主張：兩造於九十一年十一月十五日簽訂經銷合約書，由被告向伊購買暈
  得寧貼片並為伊經銷，被告依約向伊訂購藥品金額計六十萬元，詎伊依約交貨後，
  被告竟積欠貨款五十二萬零六百四十元未給付，為此提起本件訴訟等情，求為命被
  告應如數給付並自支付命令送達翌日起加計法定遲延利息之判決。
  被告則以：系爭合約業經終止，原告應收之貨款為五十二萬零六百四十元，扣除退
  貨五千五百五十八盒，每盒價金四十元，共計二十二萬二千三百二十元，未結貨款
  應為二十九萬八千三百二十元，原告未經結算即請求伊給付全部貨款，並無理由。
  又因原告所提供之系爭藥品，製造日期為九十年十二月二十八日，保存期限為二年
  ，兩造於九十一年十一月十五日簽約，至訂貨、交貨已不足一年，致伊遭通路商退
  貨並扣款共十九萬三千六百元，且系爭合約尚有四年之預期利益二十四萬元，原告
  應依民法第二百二十六條、第二百二十七條規定，賠償伊四十三萬三千六百元之，
  伊以該債權對原告本件請求主張抵銷，已無須再給付原告貨款等語，資為抗辯。
二查本件兩造於九十一年十一月十五日簽立經銷合約書，合約期間自九十一年十一月
  一日起至九十六年十月三十一日止，由被告經銷原告提供之系爭藥品，原告於九十
  二年十二月九日致函被告終止系爭合約，被告於同年十二月十一日發函表示同意等
  事實，為兩造所不爭執，並經原告提出經銷合約書（見台灣基隆地方法院九十三年
  度訴字第三八號民事卷，下稱基隆地院卷第五頁）及被告提出存證信函（見基隆地
  院卷第三九至四一頁）為證，堪信為真實。
三原告主張被告向伊訂購藥品金額計六十萬元，被告尚欠貨款五十二萬零六百四十元
  未給付，伊並曾發函催告被告給付貨款乙節，業據提出請款對帳單、統一發票（見
  基隆地院卷第七、八頁）、存證信函及回執（見本院卷第五０至五四頁）為證。被
  告固不否認尚欠原告貨款五十二萬零六百四十元，惟辯稱系爭合約業已終止，應扣
  除退貨款二十二萬二千三百二十元云云。經查，被告僅提出其自行製作之收款明細
  表（見本院卷第三五頁）為證，該明細表並未經原告簽認，且原告亦否認曾收到退
  貨，被告復未提出其他證據以實其說，此部分所辯尚無足採。是原告主張被告尚有
  貨款五十二萬零六百四十元未給付，應為可取。
四被告又辯稱原告明知通路商要求藥品距離有效日期之期限須為十七個月，距離製造
  日期之期限須為七個月，惟原告所交付系爭藥品製造日期為九十年十二月二十八日
  ，保存期限為二年，致被告遭通路商退貨，嗣兩造於九十二年十一月六日簽署備忘
  錄，同意新訂貨到期日為九十四年十一月五日，新生產有效日期為九十六年一月五
  日，惟原告就未依約提供新有效期間之產品，且無故終止系爭合約，被告遭通路屈
  臣氏以商品推廣管理費扣款十七萬三千六百元，統一生活事業公司以新品推廣金扣
  款二萬元，原告依民法第二百二十六條、第二百二十七條應負損害賠償責任，被告
  得以之主張抵銷云云。經查：
  (一)按因可歸責於債務人之事由，致給付不能者，債權人得請求賠償損害。民法第二
    百二十六條第一項固有明文。惟民法上所謂給付不能，係指依社會概念其給付已
    屬不能者而言（最高法院二十二年上字第三一八０號判例參照）。本件被告所辯
    上開原告債務不履行之事實縱然為真，亦非屬給付不能之情形，則原告依民法第
    二百二十六條第一項規定主張原告應負損害賠償責任，委無足取。
  (二)被告另辯稱原告明知通路商要求藥品距離有效日期之期限須為十七個月，距離製
    造日期之期限須為七個月等情，則為原告所否認，被告雖以原告曾向衛生署申請
    變更系爭藥品之有效日期為三年，足見其為明知，並提出藥品變更登記申請書（
    見本院卷第四九頁）為證。然查，該藥品變更登記申請書僅可證明原告曾於九十
    一年十二月十日申請將系爭藥品有效期限變更為三年，尚難認原告即屬明知，且
    遍觀系爭合約之內容，並無所謂藥品距離有效日期之期限須為十七個月，距離製
    造日期之期限須為七個月之約定，則即使被告與其通路商有該等約定，亦不得未
    經兩造合意即逕行援引作為系爭合約之內容。再者，系爭合約第十條固規定：「
    甲方（即被告）於收貨發現有產品瑕疵變質，乙方（即原告）將無異議更換。」
    然原告所交付之藥品並未逾保存期限，被告亦未證明該等藥品有何瑕疵，被告自
    無依上開規定要求原告另行交付藥品之理。又依原告公司員工甲○○於九十二年
    十一月六日簽立之協議書所載：「未付款六十萬元扣除樣品一百二十盒四千八
    百元，再扣除退貨七百三十盒二萬九千二百元，又扣前退貨一千一百三十四盒四
    萬五千三百六十元，共計實付五十二萬零六百四十元。新訂貨六箱．．．到期
    日二００五年十一月五日。新生產八千七百五十盒有效明期二００七年一月五
    日。」（見本院卷第六三頁），原告僅承諾新訂貨藥品之到期日及新生產藥品之
    有效日期，並未約定就原訂購藥品亦應收回更換之，則被告抗辯原告所提供之藥
    品有效期間不符合約定且未依約提供新有效期間之藥品而有不完全給付云云，尚
    乏依據。
  (三)第查，原告於九十二年十二月九日致函被告終止系爭合約，被告亦於同年月十一
    日發函表示同意，此為兩造所是認。被告雖辯稱係原告無故提前終止云云，惟查
  　，原告曾於九十二年十一月二十六日發函催告被告給付系爭貨款，因被告仍未給
    付，原告始於九十二年十二月九日發函終止爭合約，此有存證信函在卷可稽（見
    本院卷第三三頁、第五０至五四頁），足見兩造終止系爭合約並非因可歸責於原
    告之事由所致，則被告抗辯因原告無故提前終止系爭合約致其遭通路商屈臣氏、
    統一生活事業公司扣款，原告應負債務不履行之損害賠償責任，要非可採。
  (四)綜上，被告辯稱其得以債務不履行之損害賠償債權對原告本件貨款請求主張抵銷
    ，已無須再給付貨款，洵非有據。
五從而，本件原告依系爭合約請求被告給付五十二萬零六百四十元及自支付命令送達
  翌日即九十三年一月六日起算之法定遲延利息，即屬正當，應予准許。
貳、反訴部分：
一反訴原告主張：依本訴部分所述，反訴被告應依民法第二百二十六條、第二百二十
  七條規定給付債務不履行之損害賠償四十三萬三千六百元，經伊對反訴被告本訴請
  求貨款主張抵銷後，反訴被告尚應給付一十三萬五千二百八十元及自反訴起訴狀繕
  本送達翌日起算之法定遲延利息等情。
  反訴被告則以：伊已依約交貨，並無債務不履行，反訴原告未依約付款，經伊催告
  後仍未給付，伊始發函終止系爭合約，反訴原告主張伊應負損害賠償責任，並無理
  由等語。
二經查，反訴原告主張反訴被告應依民法第二百二十六條、第二百二十七條規定給付
  債務不履行之損害賠償四十三萬三千六百元並無理由，已如前開本訴部分理由所示
  。從而，反訴原告請求反訴被告給付一十三萬五千二百八十元及自反訴起訴狀繕本
  假執行之聲請即失所依據，應併予駁回。
據上論結，原告之訴為有理由，反訴原告之訴為無理由，依民事訴訟法第七十八條，
判決如主文。
中　　　華　　　民　　　國　　九十三　　年　　　八　　　月　　三十一　　日
　　                                    民事第四庭法      官  劉又菁
右為正本係照原本作成
如對本判決上訴，須於判決送達後廿日內向本院提出上訴狀
中　　　華　　　民　　　國　　九十三　　年　　　九　　　月　　一    　　日
　　                                              法院書記官  楊勝欽
